臺灣高等法院花蓮分院民事判決　九十二年度重上字第六號
　　上　訴　人
　　即被上訴人（兼擴張之訴被告）　財團法人佛教慈濟綜合醫院
　　法定代理人　　　　　　　　.
　　訴訟代理人　　　　　　　　　　張秉正律師
　　上　訴　人
　　即被上訴人兼擴張之訴被告.
　　訴訟代理人　　　　　　　　　　陳文松律師
　　被　上訴人
　　即　上訴人兼擴張之訴原告.
　　法定代理人　　　　　　　　.
　　訴訟代理人　　　　　　　　　　陳正忠律師
　　　　　　　　　　　　　　　.
?
右當事人間請求侵權行為損害賠償事件，上訴人對於中華民國九十一年十二月四日臺
灣花蓮地方法院九十一年度重訴字第二七號第一審判決，各自提起上訴，本院判決如
左：
      主  文
原判決關於命甲○○、財團法人佛教慈濟綜合醫院連帶給付之金額超過新台幣一百三
十四萬八千七百三十五元本息部分及該部分假執行及免執行之宣告暨訴訟費用之裁判
均廢棄。
右開廢棄部分，丁○○○在第一審之訴及其假執行之聲請均駁回。
甲○○、財團法人佛教慈濟綜合醫院其餘上訴駁回。
丁○○○之上訴及擴張之訴均駁回。
第一、二審訴訟費用由丁○○○負擔十分之八，餘由甲○○、財團法人佛教慈濟綜合
醫院連帶負擔。第二審擴張之訴訴訟費用由丁○○○負擔。
      事  實
壹、上訴人丁○○○方面：
　　一聲明：
　　　甲、上訴聲明：(一)原判決不利於上訴人部分廢棄；(二)右廢棄部分，被上訴人應
　　　　　再連帶給付上訴人新台幣肆佰伍拾壹萬陸仟柒佰玖拾柒元，及其中貳萬捌
　　　　　仟柒佰貳拾玖元，自本訴狀送達之翌日起至清償日，均按年息百分之五計
　　　　　算之利息。其餘金額，被上訴人甲○○自民國九十年十月十日起、被上訴
　　　　　人財團法人佛教慈濟綜合醫院自民國九十一年六月七日起，均至清償日止
　　　　　，按年息百分之五計算之利息；(三)第二項請求，請准上訴人提供擔保宣告
　　　　　假執行。
　　　乙、答辯聲明：駁回上訴。
　　二陳述：除與原判決記載相同者外，補稱略以：
　　　(一)關於丁○○○因本件車禍受創致重大傷害成殘，陸續治療所生之醫療費用；
　　　　更於九十一年十一月十五日因本件車禍頭部外傷、前額裂傷，引起水腦症，
　　　　再度住院接受腦室腹腔引流手術，至同年十二月四日出院，現仍門診追蹤治
　　　　療中，共計花費二萬八千七百二十九元，在原審未及請求，為此有擴張請求
　　　　增加該部分給付之必要。
　　　(二)關於增加生活上需要費用，其中看護費、灌食用品、抽痰及衛生用品等三部
        分，就丁○○○餘命之計算準據，原判決認定上訴人即丁○○○七十八歲即
        台灣地區女性平均壽命，回溯至該繕本收受翌日時，尚有三年又六月，即四
        十二個月乙節，明顯誤引數據，低估餘命歲數，其所謂回溯至該繕本收受翌
　　　　日，以何為準，均令人不服，茲詳如左：
　　　　1.就利息起算時點，究係以甲○○之起訴狀繕本送達日（九十年十月十日）
　　　　　，抑以財團法人佛教慈濟綜合醫院起訴狀繕本送達日（九十一年六月七日
　　　　　）為據，兩者之繕本收受日，已然有前後之異，惟應以車禍撞傷日（八十
　　　　　九年十一月十六日）為計算之準據日，方屬合理。
　　　　2.丁○○○為十六年五月一日出生，至本件車禍發生日（八十九年十一月十
　　　　　六日），為七十三歲，依對造在原審所呈八十九年台灣地區簡易生命表第
　　　　　三張所載，女性年齡七十三歲、其平均餘命為十一點四六，上訴人在原審
　　　　　起訴即以十一年為其平均餘命計算給付額，應屬正確，據此扣掉原判決僅
　　　　　計給三年六個月即四十二個月，予以扣除，尚差九十個月未予計給，從而
　　　　　看護費依原判決認定為每月六萬元，乘以九十個月，計五百四十萬元；灌
　　　　　食用品，依原判決認定每月花費一萬四千三百元，乘以九十個月，計一、
　　　　　二八七、○○○元；抽痰及衛生用品，依原判決認定每月花費一萬一千四
　　　　　百元，乘以九十個月，計一、○二六、○○○元，合計七、七一三、○○
　　　　　○元，縱按原判決認定對造應負擔之過失比例百分之八十，此部分應再給
　　　　　付丁○○○新台幣六、一七○、四○○元，扣除中間利息，加上陸續治療
　　　　　所生之醫療費用，爰請求被上訴人應再給付上訴人如上訴聲明之金額，但
　　　　　本件對造之過失責任刑事卷內之鑑定報告未審酌係在學校旁，且甲○○車
　　　　　速過快，過失責任均應在甲○○，丁○○○並無過失。再者，丁○○○均
　　　　　由羅玉珍照顧，羅昌鴻每月給付羅玉珍六萬元之看護費。
　　三證據：除援用原審所提證據外，補提醫療證明及收據、丙○○花蓮區中小企業
　　　銀行存摺、羅玉珍活期儲蓄存款帳戶存摺、羅玉珍技士證、戶籍謄本、丁○○
　　　○日常生活照片、錄影帶各一份。
貳、上訴人財團法人佛教慈濟綜合醫院（下稱慈濟醫院）、甲○○：
　　一聲明：
　　　甲、上訴聲明：(一)原判決不利於上訴人之部份廢棄；(二)右廢棄部份，被上訴人
　　　　　第一審之訴駁回。
　　　乙、答辯之聲明：(一)上訴駁回；(二)如受不利之判決，被上訴人願供擔保，請准
　　　　　免為假執行之宣告。
　　二陳述：除與原判決記載相同者外，補稱略以：
 　　 (一)就本件車禍之肇事原因而言，甲○○駕車所行台九線公路，乃屬幹線車道，
　　　　而丁○○○騎乘腳踏車沿長泰路由西往東方向，乃屬支線車道，而支線道車
　　　　應讓幹線道車先行，此乃交通法規所明定者。換言之，就本件車禍肇事之當
　　　　時，道路使用權屬甲○○所有，當屬無疑，亦即，若丁○○○遵行禮讓幹道
　　　　車先行之規定，本件車禍當無由發生，是以，從路權之觀念而論，本件車禍
　　　　之肇事因素，應屬丁○○○之不當駕駛行為。況即令甲○○就本件事故之發
　　　　生亦有過失，惟被上訴人丁○○○亦與有過失，此就台灣省花東區車輛行車
　　　　事故鑑定委員會之鑑定意見書所載：「丁○○○騎乘腳踏車行經無號誌之交
　　　　叉路口，支線道車未暫停讓幹道車先行，為肇事次因」至明，而因被上訴人
　　　　突然自支線道衝出，致甲○○剎避不及而撞及被上訴人，被上訴人之過失程
　　　　度至少應有百分之五十，原審判決認定丁○○○僅應負百分之二十之過失責
　　　　任，實有不當。
　　　(二)增加生活上需要費用：
　　　　1.看護費：按被上訴人受傷情形，依其主張已達心神喪失，不能處理個人事
　　　　　務，則已符合申請聘僱外國監護工之條件，依行政院勞工委員會之規定，
　　　　　外籍監護工之基本工資每月為一五、八四○元，對造請求每月六萬元之看
　　　　　護費，實屬偏高，且雖有提出羅玉珍出具之看護費收據，証明上情，惟被
　　　　　上訴人既可申請外籍監護工支出較低之看護費，豈有不由此途，而仍請本
　　　　　國看護支出數倍於外籍監護工之看護費之理，且羅玉珍任看護之時間究係
　　　　　從何時至何時，現在是否仍請其看護，嗣後在丁○○○平均餘命期間是否
　　　　　仍請羅玉珍看護，均屬未定，顯不能以此計算被上訴人應支出之看護費用
　　　　　；再者，「植物人由於免疫能力低弱，抵抗力較差，容易遭受感染引起併
　　　　　發症，故穩定狀況比一般低，生命自然比一般人容易處於危險狀態....」
　　　　　「....植物人之存活，依病人之年齡、植物人狀態、時間及引起原因不同
　　　　　而各有差異，如急性腦傷若呈植物人狀態，其痊癒後較差，三年後死亡率
　　　　　百分之八十二，五年後之死亡率達百分之九十五」是故植物人之餘命較一
　　　　　般人餘命為短，應毋庸質疑，是以植物人之餘命計算標準即與常人不同，
　　　　　此為最高法院八十六年台上字第七八四號判決所明示，故縱令原審以國人
　　　　　平均壽命計算其餘命數額，亦非正確。況且丁○○○之身體狀況正逐日康
　　　　　復中，未來是否仍有請看護照顧其生活起居之必要，仍屬未定，殊不能逕
　　　　　行請求未來數年之看護費用，被上訴人認其自車禍發生起算，尚有十一年
　　　　　平均餘命，實無理由。
　　　　2.灌食用品、抽痰及衛生用品：如前所述，因植物人之壽命較一般人為短，
　　　　　且被上訴人之身體康復狀況，未來是否仍有支出上開費用之必要，尚屬未
　　　　　定，應僅以其實際支出之費用（應有支出收據）為請求方屬合理，原審判
　　　　　決計算至被上訴人七十八歲為止所需上開支出，亦有未當，且被上訴人上
　　　　　訴指原審判決尚差九十個月未予計給，更屬無稽。
　　三證據：除援用原審所提證據外，補提甲○○人事資料登記卡、保險資料各一份
　　　。
丙、本院依職權調閱本院交上易字第九號全卷、函調羅玉珍綜合所得稅籍資料四紙。
　　　理　由
一本件上訴人丁○○○起訴主張：甲○○係財團法人佛教慈濟綜合醫院（下稱慈濟醫
　院）所屬之關山分院人員，以駕駛救護車為其附隨業務，於八十九年十一月十六日
　十六時十分許，駕駛Ｅ七－三○六七號救護車，沿台九線公路由北往南行駛，行經
　該公路二五六公里以南六十公尺處長橋國小前，高速行駛，撞及在前騎乘腳踏車之
　丁○○○，以致人車倒地，因此受有頭部外傷等多處傷害，並導致四肢運動障礙、
　大小便失禁之重大傷害結果。案經檢察官提起公訴，業經本院認定觸犯業務過失致
  重傷罪，並判處有期徒刑四月確定在案（九十一年度交上易字第九號），且丁○○
  ○因甲○○過失重傷害，造成心神喪失，不能處理個人事務，已經原審法院以八十
  九年度禁字第四十四號裁定宣告為禁治產人，本件車禍肇事司機甲○○，係慈濟醫
  院僱用之人員，以駕駛救護車為其附隨業務，其因駕車不慎撞及丁○○○致重傷，
  而不能處理自己事務，爰依民法第一百八十四條、第一百八十八條、第一百九十三
  條、第一百九十五條等規定請求對造連帶賠償如聲明之金額。
二本件上訴人甲○○、慈濟醫院則以：從路權之觀念而論，本件車禍就台灣省花東區
　車輛行車事故鑑定委員會之鑑定意見書所載：丁○○○騎乘腳踏車行經無號誌之交
　叉路口，支線道車未暫停讓幹道車先行，而自支線道衝出，致甲○○剎避不及而撞
　及丁○○○，其之過失程度至少應有百分之五十；再者，丁○○○平均生命餘年原
　審以七十八歲計算，顯忽略其處於植物人生理狀態之狀況，況其符合聲請外國看護
　工之條件，而損害賠償在於填補損害，則僱請看護工依行政院勞工委員會之規定，
　外籍監護工之基本工資每月為一五、八四○元，即足以填補損害，則原審准許對造
　請求每月六萬元之看護費，實屬偏高等語置辯。
三兩造就甲○○係慈濟醫院所屬之關山分院人員，以駕駛救護車為其業務，於八十九
　年十一月十六日十六時十分許，駕駛Ｅ七－三○六七號救護車，沿台九線公路由北
　往南行駛，行經該公路二五六公里以南六十公尺處長橋國小前，高速行駛，撞及在
　前騎乘腳踏車之丁○○○，以致人車倒地，因此受有頭部外傷等多處傷害，並導致
　四肢運動障礙、大小便失禁之重大傷害，且丁○○○業經裁定宣告為禁治產之人，
　且丁○○○追加請求醫療費共計花費二萬八千七百二十九元，擴張請求增加該部分
　給付之部分，不爭執。惟就兩造之過失比例、生存命餘年計算致醫療費用、增加生
　活上需要之費用及精神慰撫金等金額之計算等項，則為兩造所爭執（本院卷第五十
　頁），本院爰就上開各項爭執事項逐一審查：
　(一)茲先就兩造過失分擔比例部分予以究明。本件車禍之肇事情形，本院參酌丁○○
　　○主張引用附於上開刑事卷宗內之道路交通事故調查報告表附現場圖乙份、車禍
　　現場及車損照片共八幀，再參以本件車禍雙方之車損情形為甲○○駕駛之車號Ｅ
　　七－三Ｏ六七號救護車前擋風玻璃中央靠駕駛座位置嚴重碎裂內凹（見警訊卷第
　　二十一頁反面最上幀照片），前蓋板前緣位置亦有凹陷痕跡（見警訊卷第二十頁
　　下幀照片）；丁○○○之腳踏車後段全毀，後輪嚴重扭曲變形（見警訊卷第二十
　　一頁正、反面最下幀照片），且肇事地點在學校旁無號誌交岔路口，顯見甲○○
　　當時駕車衝撞之撞擊力不小，且稽之甲○○於警訊中業已自承：「當時車速約八
　　十公里左右，....我駕駛該Ｅ七－三○六七號救護車，行經肇事路段距離約五十
　　公尺，看到丁○○○騎腳踏車橫越道路，並看到對方（想停又不停狀態下），我
　　剎車不及，當場我車頭前撞擊對方腳踏車正中央....」等語明確（警訊卷第二頁
　　、偵查卷第十三頁反面），再參酌甲○○駕駛之前開救護車肇事時所留下剎車痕
　　跡左右輪分別長達三十三．九公尺及二十六．七公尺，有道路交通事故調查報告
　　表附現場圖在卷可資佐證（見警訊卷第十九頁），參照一般公路汽車剎車距離、
　　行車速度對照表所示，則甲○○之行車時速應遠超過四十公里，準此，本件車禍
　　甲○○違反道路交通安全規則第九十三條第一項第一款、第三款、第九十四條第
　　三項，駕駛救護車行經無號誌之交岔路口及學校，超速行駛，未注意車前狀況，
　　為肇事因素，有過失；而丁○○○騎乘腳踏車行經無號誌之交岔路口，支線道車
　　未暫停讓幹線道車先行，亦有違道路交通安全規則第一百零二條第一項第二款之
　　規定，亦有過失。雖兩造經送請臺灣省花東區車輛行車事故鑑定委員會，及臺灣
　　省車輛行車事故覆議鑑定委員會鑑定認甲○○為肇事主因、丁○○○為肇事次因
　　，此有附於上開刑事卷宗內所附之該二委員會九十年九月十日花鑑字第九○○四
　　六九號函附鑑定意見書及九十年十二月十日府覆議字第九○二三一七號函在卷可
　　考。但本院審酌上開路權歸屬於甲○○及二者肇事情節，認甲○○、丁○○○就
　　本件車禍生之過失各應負擔百分之五十之責任為適當，是以，丁○○○辯稱其全
　　無肇事責任，並非可採，甲○○主張其僅負百分之五十之責任，即屬有據。故甲
　　○○就丁○○○所受之各項損害自應就其當負擔之比例，負給付損害賠償之責任
　　。
　(二)次分就醫療費用、增加生活上需要費用及慰撫金三項予以論述：
　　1.醫療費用部分：丁○○○就醫療費用部分於原審主張依其於起訴狀所附及其於
　　　九十一年七月四日所提出之財團法人台灣基督教門諾會醫院醫療收據，扣除掉
　　　伙食費部分後，金額已超過三萬六千九百五十一元，但僅請求該項金額之醫療
　　　費，其餘溢出部分不再追加請求，而於本院擴張支出部分二萬八千七百二十九
　　　元，本院經核所提出收據當中，就屬於病患依健保制度應自行負擔之部分，已
　　　列有「部分負擔費」，應堪認定丁○○○所提出之該收據所載，均屬丁○○○
　　　自行負擔之費用，並不包括由健保給付之部分，甲○○雖以該醫療費用大部分
　　　屬健保負擔云云為辯，惟其未能舉證以明之，本院自無從遽行推翻前揭推定。
　　　此外，甲○○另以丁○○○未扣除伙食費為由，否認丁○○○上開費用之請求
　　　，即屬無據。故丁○○○請求醫療費用六萬五千六百八十元，應為正當。
　　2.增加生活上需要費用：
　　　看護費：丁○○○於車禍後經手術治療呈意識呆滯、四肢運動障礙及大小便
　　　　失禁等狀態，日常生活無法自理，需看護工照顧，此有丁○○○提出之原審
　　　　八十九年度禁字第四四號禁治產宣告裁定，及原審依職權函詢財團法人台灣
　　　　基督教門諾會醫院丁○○○之就醫情形提出說明之基門醫勝字第九一─○九
　　　　二五號函在卷可按，是丁○○○確有接受全日看護之必要。依照丁○○○所
　　　　提出之門諾基金會服務組看護費用收費標準表及羅玉珍出具之看護費收據之
　　　　記載，全日之居家看護之費用為二千四百元，每月如以需看護日二十五日計
　　　　，即為六萬元。而本件車禍發生係在八十九年十一月十六日，迄言詞辯論終
　　　　結之日，丁○○○健在，顯見甲○○、慈濟醫院主張植物人三年後死亡率百
　　　　分之八十二，五年後之死亡率達百分之九十五，餘命較一般人為短之主張即
　　　　無可採，本院認仍應依行政院主計處於九十年四月三日公佈之國情統計通報
　　　　，女性平均壽命為七十八歲計為適當，於甲○○收受本件訴狀繕本之九十年
　　　　十月九日之翌日前，丁○○○已需負擔十一個月之看護費，即六十六萬元，
　　　　另自丁○○○七十八歲即台灣地區女性平均壽命，回溯至該繕本收受翌日時
　　　　，尚有三年又六月，即四十二個月，依霍夫曼公式扣除中間利息計之，該期
　　　　間應得之總金額即為二百三十一萬七千七百九十九元（即38.00000000×600
　　　　00≒0000000 ）。丁○○○雖陳稱其身體硬朗，兄弟姊妹均健康長壽，有九
　　　　十六歲而終之兄長，有現存在世之弟妹也有八十歲者；再以國人壽命，女性
　　　　為八十五歲，則丁○○○之餘命，尚有十一年云云，而主張以車禍後十年計
　　　　算，計得七百二十萬元。惟查，台灣地區女性之平均年齡並未達八十五歲，
　　　　且丁○○○遭受前開車禍健康情形已大受影響，又無法自由活動，能否再以
　　　　車禍前之狀態加以推算餘命即有疑問，而丁○○○又未能再提出更具說服力
　　　　之事證以證明其健康狀況甚佳，依常情可達八十五歲之事實，故丁○○○以
　　　　上開計算方式而算得之金額，即非可採。同理，甲○○既未能舉證丁○○○
　　　　之健康已呈明顯惡化之趨勢，反陳稱丁○○○癒後日漸康復，自難遽以否認
　　　　丁○○○之餘命未能超過平均年齡。按因親屬受傷，而由親屬代為照顧起居
        所付出之勞力，並非不能評價為金錢，只因兩者身分關係密切而免除支付義
        務，此種親屬基於身分關係之恩惠，自不能加惠於加害人。故由親屬看護時
        ，雖無現實看護費之支付，但應衡量及比照僱用職業護士看護情形，認丁○
        ○○受有相當於看護費之損害，核屬增加生活上需要之部分，自得請求賠償
        ，而受損害人依何方式填補損害，祇須合於社會經濟合理法則之要求，非以
        最經濟低限度為限，況親屬照顧品質依一般經驗法則定高於外國看護工，親
        屬願親侍以盡人子之孝，亦非法所不許，是以，甲○○、慈濟醫院徒以外籍
        看護人員之工資價廉而辯稱丁○○○以本國看護工之費用計算失當，即非屬
        的論。本件丁○○○已提出上開看護費收據為憑，甲○○自難以此否定此看
　　　　護費之正當性及必要性。末者，甲○○復辯稱丁○○○身體狀況已日漸康復
　　　　，已無看護之必要云云，業為丁○○○所否認，並經丁○○○提出診斷証明
　　　　書、照片可參，顯見可預期丁○○○仍處於植物人狀態，自須全日看護，而
　　　　甲○○並未提出證據以證明丁○○○已可自理生活而無看護之需要，自無可
　　　　採。綜上，丁○○○就此看護費之金額，應於上開本院核計共二百九十七萬
　　　　七千七百九十九元之範圍內為當，逾此部分之金額，即無理由。
　　　灌食用品：丁○○○主張其需主食保壯奶粉每月三十瓶、單價三百二十元，
　　　　副食益力壯每月十瓶、單價四百七十元，業據其提出與之相符之灌食用品費
　　　　用收據影本為憑，其每月花費即一萬四千三百元。於甲○○收受本件訴狀繕
　　　　本之九十年十月九日之翌日前，丁○○○已需負擔十一個月之費用，即十五
　　　　萬七千三百元，另自原告七十八歲即台灣地區女性平均壽命，回溯至該繕本
　　　　收受翌日時，尚有三年又六月，即四十二個月，依霍夫曼公式扣除中間利息
　　　　計之，該期間應得之總金額即為五十五萬二千四百零九元（即 38.00000000
　　　　×14300≒552409 ）。丁○○○以傷後十年計算，尚乏依據，理由同前項所
　　　　述。而甲○○以丁○○○並未實際購買使用該等用品，亦無任何該等用品支
　　　　出証明，丁○○○身體健康已逐日康復中，未來幾年應無須再為灌食云云，
　　　　亦非可採，理由亦同前項所述。故丁○○○就此灌食用品費之金額，應僅於
　　　　本院核計上開金額共七十萬九千七百零九元之範圍內為當，逾此部分之金額
　　　　，即無理由。
　　　抽痰及衛生用品：丁○○○主張其需用尿布，每月用二十包、單價一百八十
　　　　元，計三千六百元，紙尿片每月二十包，單價一百四十九元，月支二千九百
　　　　八十元，看護墊，每月需用十包、單價九十二元，月支九百二十元，衛生紙
　　　　每月三十包，單價十二元，月支三百六十元，濕紙巾每月需用三十包，單價
　　　　六十八元，月支二千零四十元，抽痰管每月需用二包，單價七百五十元，每
　　　　月支一千五百元，業據其提出與之相符之收據影本為證，以上合計每月支出
　　　　一萬一千四百元，於甲○○收受本件訴狀繕本之九十年十月九日之翌日前，
　　　　丁○○○已需負擔十一個月之費用，即十二萬五千四百元，另自丁○○○七
　　　　十八歲即台灣地區女性平均壽命，回溯至該繕本收受翌日時，尚有三年又六
　　　　月，即四十二個月，依霍夫曼公式扣除中間利息計之，該期間應得之總金額
　　　　即為四十四萬零三百八十二元（即38.00000000×11400≒440382）。丁○○
        ○猶以傷後十年計算，尚乏依據，理由同前所述。而甲○○以丁○○○並未
        實際購買使用該等用品，亦無任何該等用品支出証明，丁○○○身體健康已
　　　　逐日康復中，未來幾年應無須再為支出云云，亦非可採，理由亦同前所述。
　　　　故丁○○○就此抽痰及衛生用品費之金額，應僅於本院上開核算之金額共五
　　　　十六萬五千七百八十二元範圍內為當，逾此部分之金額，即無理由。
　　　房租水電費：丁○○○主張其家住鳳林每天要到門諾醫院復健，就近於診治
　　　　醫院附近租屋，以便復健，為免兩地往返，勞累奔波，並聽從醫囑，而有租
　　　　屋之必要，租至九十一年七月底為止，前後共計十七個月，業據其提出顧敏
　　　　慧同意書可證，本院並參酌門諾醫院基門醫勝字第九一─一○七○號函所述
　　　　：患者（指丁○○○）在本院復健，且繼續復健，以免日後關節硬化及僵直
　　　　與肌肉萎縮，作復健宜長期，無法確定期限等情，認丁○○○此部分主張屬
　　　　於必要，甲○○辯以無長期進行復健之必要云云，即無可採。是以，其每月
　　　　租金需九千元，計十五萬三千元，水、電費每月一千五百元，計以十七個月
　　　　共計為十七萬八千五百元。
　　3.慰撫金部分：本院審酌丁○○○所受之傷害為頭部外傷、腦挫傷及多發性腦挫
　　　傷，導致四肢運動障礙、大小便失禁等重大傷害，及其年齡於受傷時為七十三
　　　歲，甲○○於事故發生時為三十一歲，學歷為專科畢業，從事醫事工作，及慈
      濟醫院為從事醫療工作之機構等一切情狀，認丁○○○請求其應獲之慰撫金為
      一百萬元，應為正當，至丁○○○請求其家屬亦受精神上負擔而請求另應獲一
　　　百萬元云云，因丁○○○受損之權利並非基於其家屬間之關係，並非屬民法第
　　　一百九十五條第三項規範之客體，其家屬復非本件訴訟當事人，是甲○○此部
　　　分抗辯，非無理由，本院自無從允准。
四綜前所述，丁○○○可請求醫療費用六萬五千六百八十元、增加生活上需要費用四
　百四十三萬一千七百九十元（即看護費0000000＋灌食用品709709＋抽痰衛生用品5
　65782＋房租水電費178500＝0000000）及慰撫金一百萬元，共計五百四十九萬七千
　四百七十元。惟承前開理由第二項所述，甲○○應負擔之過失比例僅為百分之五十
　，丁○○○與有過失應自行負擔百分之五十之損失，故甲○○應負擔之損害賠償金
　額即為二百七十四萬八千七百三十五元（即00000000×50%≒0000000），但尚應扣
　除為兩造所不爭執已由丁○○○領取之一百四十萬元強制汽車責任保險金，亦即一
　百三十四萬八千七百三十五元（0000000－0000000＝ 0000000）。從而，丁○○○
　尚可依據民法第一百八十四條第一項前段、第一百八十八條第一項、第一百九十三
　條第一項及第一百九十五條第一項之規定，訴請甲○○、慈濟醫院連帶給付一百三
　十四萬八千七百三十五元，及甲○○自九十年十月十日（即起訴狀繕本送達翌日）
　起，慈濟醫院自九十一年六月七日（即起訴狀繕本送達翌日）起，均至清償日止之
　法定遲延利息，其逾此範圍之請求，即非正當，應予駁回。原審就丁○○○上開有
　理由部分，為其勝訴之判決並以供擔保為條件為准免假執行之宣告，核無違誤，甲
　○○等上訴意旨指摘原判決此部分不當，求予廢棄改判，為無理由，應予駁回。另
　丁○○○在第二審擴張之訴所請求之金額亦包括在上開金額之內，故丁○○○在第
　二審擴張之訴之請求再給付部分已無實益，應予駁回。至原審就甲○○、慈濟醫院
　上訴有理由部分，為丁○○○勝訴之判決並以供擔保為條件為准免假執行之宣告，
　自有未洽，甲○○、慈濟醫院上訴意旨指摘原判決此部分不當，求予廢棄改判，為
　有理由，自應由本院予以廢棄改判如主文第一項所示。另原審就丁○○○上訴部分
　，為其敗訴之判決並駁回其假執行之聲請，核無違誤，丁○○○上訴意旨指摘原判
　決此部分不當，求予廢棄改判，為無理由，應予駁回。
五兩造其餘之攻擊防禦方法暨聲明所用之證據，核與本件判決之結果均不生影響，已
　無再予論述之必要，併此敘明。
據上論結，本件甲○○、慈濟醫院之上訴為一部有理由，一部無理由，丁○○○之上
訴及擴張之訴均為無理由，依民事訴訟法第四百五十條、第四百四十九條第一項、第
七十九條但書、第八十五條第二項，判決如主文。
中　　　華　　　民　　　國　　九十三　　年　　　一　　　月　　 三十 　　日
　　　　　　　　　　　　　　　　　審判長法官　謝　志　揚
　　　　　　　　　　　　　　　　　　　　法官　莊　謙　崇
　　　　　　　　　　　　　　　　　　　　法官　陳　淑　媛
右為正本係照原本作成。
甲○○及財團法人佛教慈濟綜合醫院不得上訴。
丁○○○如對本判決上訴，須於判決送達後二十日內向本院提出上訴狀，其未表明上
訴理由者，應於上訴後二十日內向本院提出上訴理由書。
　　　　　　　　　　　　　　　　　法院書記官　邱　廣　譽
中　　　華　　　民　　　國　　九十三　　年　　　二　　　月　　　三　　　日
